【裁判字號】    98,審抗,241
【裁判日期】    981222
【裁判案由】    商務仲裁執行裁定
【裁判全文】
臺灣臺北地方法院民事裁定             98年度審抗字第241號
抗  告  人  台北金融大樓股份有限公司
法定代理人  甲○○
代  理  人  吳仲立律師
相  對  人  香港商嘉特納有限公司台灣分公司
法定代理人  保羅曼尼
代  理  人  江孟貞律師
            曹志仁律師
            李琬鈴律師
上列當事人間請求商務仲裁執行裁定事件，抗告人對於本院民國
98年1 月21日所為之97年度審仲執字第3 號裁定提起抗告，本院
裁定如下：
    主  文
抗告駁回。
抗告費用新臺幣壹仟元由抗告人負擔。
    理  由
一、抗告意旨略以：兩造間之中華民國仲裁協會96年度仲聲仁字
    第34號仲裁判斷，相對人於收受系爭仲裁判斷書後旋即向本
    院提出強制執行之聲請，由本院97年度審仲執字第3 號裁定
    准予強制執行，惟抗告人業已提起撤銷仲裁判斷之訴，經本
    院97年度仲訴字第13號受理在案，抗告人並同時聲請供擔保
    停止執行，經本院97年度聲字第3308號裁定准許，且系爭仲
    裁判斷有仲裁法第38條第1 款「逾越仲裁協議」之情事，詎
    原審未為實體審查即逕為裁定准予強制執行，顯非適法；又
    抗告人之法定代理人早於民國98年1月5日即已變更為甲○○
    ，原審於裁定時仍將陳敏薰列為法定代理人亦有違誤；為此
    提起抗告，請求廢棄原裁定等語。
二、按仲裁法第52條規定法院關於仲裁事件之程序，除本法令有
    規定外，適用非訟事件法。而仲裁法第37條第2 項規定，聲
    請法院裁定許可強制執行，仲裁法並未特別規定其程序，則
    關於此項聲請之裁定，及抗告法院之裁定，應依非訟程序，
    就系爭仲裁判斷形式上有無仲裁法第38條第1 項情形予以審
    查，並無確定實體法上法律關係存否之效力，如當事人就關
    於仲裁協議標的爭議或範圍之實體爭執，應由當事人另提起
    撤銷仲裁判斷之訴以資解決，此觀諸仲裁法第40條第1 項第
    1 款規定自明，此為最高法院93年度台抗字第1019裁定意旨
    所揭示之原則。次按仲裁判斷，除有特別規定外，須聲請法
    院為執行裁定後，方得為強制執行。且當事人提起撤銷仲裁
    判斷之訴者，法院得依當事人之聲請，定相當並確實之擔保
    ，裁定停止執行，仲裁法第37條第2 項、第42條第1 項分別
    定有明文。故於仲裁判斷作成後，受利益之當事人得向法院
    聲請准予強制執行之裁定，以取得執行名義；受不利益之當
    事人，於認有撤銷仲裁判斷之原因而提起撤銷之訴者，得聲
    請法院於定擔保後，為停止執行之裁定。仲裁判斷作成後，
    受不利益之當事人提起撤銷之訴，於其獲勝訴判決確定前，
    並非妨礙受利益之當事人向法院聲請准予強制執行裁定之事
    由，不能謂仲裁判斷失其效力。受不利益之當事人如已依法
    院停止執行之裁定提供擔保，而受利益之當事人尚未聲請准
    予強制執行裁定，或已取得執行名義而未開始強制執行程序
    ，該受利益之當事人仍得依法聲請准予強制執行之裁定，僅
    不得實施強制執行；受不利益之當事人如於強制執行程序開
    始後始提供擔保者，該強制執行程序僅應依當時狀態予以停
    止，不得續行，先前已為之執行程序，自無應予撤銷之法定
    事由，亦為最高法院93年度台抗字第255號裁定意旨所明文
    揭示之原則。
三、得心證之理由：
  (一)經查，抗告人以系爭仲裁判斷有仲裁法第38條第1 項第1 款
    之事由，法院仍應就上開條款情形為實質審理及調查為由，
    原審不察逕裁定准予強制執行，難謂非無違誤云云。然法院
    審查仲裁判斷准予強制執行，僅依非訟程序為形式上審查已
    如前述，縱系爭仲裁判斷有與仲裁協議標的無關或逾越仲裁
    協議範圍之情形，要非本件非訟程序所得審認，應由抗告人
    另提起撤銷仲裁判斷之訴以資解決。
  (二)次查，相對人持中華民國仲裁協會96年度仲聲仁字第34號仲
    裁判斷書，向本院聲請裁定准予強制執行，經本院於98年1
    月21日以97年度審仲執字第3 號裁定准予強制執行，抗告人
    旋即提起撤銷仲裁判斷之訴，經本院於98年7 月10日以97年
    度仲訴字第13號判決撤銷上開仲裁判斷併撤銷仲裁執行裁定
    ，相對人不服提起上訴，現仍由臺灣高等法院審理中尚未確
    定。抗告人並同時聲請停止執行，經本院97年度聲字第3308
    號民事裁定、臺灣高等法院98年度抗字第330 號民事裁定、
    最高法院98年度台抗字第392 號民事裁定准予停止執行。是
    故兩造間撤銷仲裁判斷之訴既尚未確定，且抗告人復已取得
    停止執行確定裁定，揆諸前揭說明，相對人持系爭仲裁判斷
    聲請裁定准予強制執行，不過為取得執行名義之程序，並非
    妨礙抗告人向法院聲請准予強制執行裁定之事由，又抗告人
    取得停止執行確定裁定後，亦僅相對人對抗告人不得聲請實
    施強制執行程序爾。末查，原審已於98年4 月10日命甲○○
    為抗告人之承受訴訟人續行本件程序，即無抗告人所稱程序
    上瑕疵之情形，附此敘明。
  (三)綜上，原審依形式上審查後裁定准予強制執行，於法並無違
    誤。抗告人猶執陳詞，空言指摘原裁定顯有違誤，求予廢棄
    云云，自無足採，應予駁回。
四、據上論結，本件抗告為無理由，爰依仲裁法第52條、非訟事
    件法第21條第2 項、第24條第1 項、第46條，民事訴訟法第
    495 條之1 第1 項、第449 條第1 項、第78條，裁定如主文
    。
中    華    民    國    98    年    12    月    22    日
                  民事第六庭    審判長  朱漢寶
                                法  官  傅中樂
                                法  官  張瑜鳳
以上正本係照原本作成
本裁定除以適用法規顯有錯誤為理由，並經本院許可外，不得再
抗告。如提起再抗告，應於收受後10日內委任律師為訴訟代理人
向本院提出再抗告狀。並繳納再抗告費新台幣1,000 元。
中    華    民    國    98    年    12    月    22    日
                                書記官  羅元秀

司法院資訊處製作；財團法人民間司法改革基金會備份。
